【裁判字號】    98,簡,167
【裁判日期】    980824
【裁判案由】    詐欺
【裁判全文】
臺灣桃園地方法院刑事判決               98年度簡字第167號
公  訴  人  臺灣桃園地方法院檢察署檢察官
被      告  乙○○
上列被告因詐欺案件，經檢察官提起公訴（97年度偵字第10446
號），因被告自白犯罪，經本院合議庭裁定本件改由受命法官獨
任進行簡易審判程序，茲判決如下：
    主    文
乙○○幫助意圖為自己不法之所有，以詐術使人將本人之物交付
，累犯，處有期徒刑肆月，如易科罰金，以銀元參佰元即新臺幣
玖佰元折算壹日，減為有期徒刑貳月，如易科罰金，以銀元參佰
元即新臺幣玖佰元折算壹日。
    事    實
一、乙○○前曾於民國91年間因傷害案件，經臺灣新竹地方法院
    以92年度易字第4 號判處有期徒刑5 月確定，復於92年間因
    施用毒品等案件，經臺灣新竹地方法院以92年度訴字第20 1
    號分別判處有期徒刑7 月、3 月確定，上開3 罪並經臺灣新
    竹地方法院以92年度聲字第542 號裁定定其應執行刑為有期
    徒刑1 年2 月確定，其於93年1 月9 日入監執行，並於94
    年1 月31日縮刑期滿執行完畢。詎其猶不知悔改，明知申請
    帳戶使用係輕而易舉之事，一般人無故取得他人金融帳戶使
    用之行徑常與財產犯罪之需要密切相關，而可預見該名不自
    行申辦帳戶使用反出價收買他人存摺之人，可能係遂行不法
    所有意圖，詐欺他人交付財物等不法用途，竟仍基於縱若他
    人利用其所提供之帳戶持以詐欺取財亦不違反其本意之幫助
    犯罪意思，而於94年4 月12日至同年12月26日前之某時，在
    新竹市某處，以新臺幣（下同）3 千元之代價，將其所申設
    國泰世華商業銀行新竹分行（下稱國泰世華銀行）00000000
    0000號金融機構帳戶之存摺、提款卡及密碼出售予某成年之
    犯罪集團成員。該名成年人於取得乙○○前揭帳戶後，即與
    所屬犯罪集團成員，共同基於意圖為自己不法所有之犯意聯
    絡，先於94年12月25日下午4 時許，撥打電話予甲○○並邀
    約其一同出遊，且佯稱需查驗身份，致甲○○陷於錯誤，依
    對方指示操作自動櫃員機因而匯款後，對方稱因操作失當致
    系統損壞，需重行依指示操作自動櫃員機，而於同日晚上某
    時許，復撥打電話予甲○○，並要其向銀行局之「余主任」
    聯繫，嗣甲○○與「余主任」聯繫後，該「余主任」即佯稱
    需先匯出保證金，始可退還所匯出款項，致甲○○陷於錯誤
    ，而於同年月26日中午12時30分許，依對方指示在桃園縣大
    溪鎮僑愛郵局操作自動櫃員機而匯款3 萬元至乙○○前揭帳
    戶後，該「余主任」復於同日下午1 時許撥打電話予甲○○
    ，並再指示甲○○匯款，致甲○○陷於錯誤，而於同日下午
    1 時44分許，在桃園縣八德更寮腳郵局以臨櫃換款方式匯款
    7 萬元至乙○○前揭帳戶內，而上揭匯入金額均分別於匯款
    完成後，遭詐欺集團成員提領殆盡。嗣因甲○○察覺有異，
    報警處理，因而查悉上情。
二、案經臺灣桃園地方法院檢察署檢察官簽分偵辦後起訴。
    理    由
一、按檢察官依通常程序起訴，經被告自白犯罪，法院認為宜以
    簡易判決處刑者，得不經通常審判程序，逕以簡易判決處刑
    ，刑事訴訟法第449 條第2 項定有明文。本件被告乙○○就
    檢察官起訴之犯罪事實坦承不諱，本院認宜以簡易判決處刑
    ，爰依前開規定，不經通常審判程序，由受命法官逕以簡易
    判決處刑，合先敘明。
二、上開犯罪事實，業據被告乙○○於偵查中坦認不諱（見97年
    度偵字第10446 號偵查卷宗第65頁），並有被害人甲○○警
    詢及偵查中指述明確（見95年度偵字第2728號偵查卷宗第2
    至3 頁及97年度偵字第1044 6號偵查卷宗第34至35頁），且
    有桃園縣政府警察局大溪分局受理刑事案件報案三聯單、詐
    騙帳戶通報警示、詐騙電話斷話案件報告表、郵政跨行匯款
    申請書收執聯及中華郵政公司自動櫃員機交易明細表影本各
    1 件在卷可稽（見95年度偵字第2728號偵查卷宗第4 至7 頁
    ），復有國泰世華商業銀行新竹分行函檢附乙○○前開帳戶
    開戶資料、交易明細資料附卷可參（見95年度偵字第2728號
    偵查卷宗第55至57頁），足認被告乙○○前開自白與事實相
    符。復按有犯罪意圖者，非有正當理由，竟徵求他人提供帳
    戶，客觀上可預見其目的，係供為某筆資金之存入，後再行
    領出之用，且該筆資金之存入及提領過程係有意隱瞞其流程
    及行為人身分曝光之用意，一般人本於一般認知能力均易於
    瞭解，最高法院93年度臺上字第31號判決意旨可資參照。又
    金融存款帳戶，事關存戶個人財產權益之保障，與存戶之印
    鑑章、金融卡結合，其專屬性、私密性更形提高，除非本人
    或與本人具密切之關係者，難認有何理由可自由流通使用該
    存摺、金融卡、印章及密碼，一般人亦均有應妥為保管，以
    防止被他人冒用之認識，縱有特殊情況偶有交付他人之需，
    亦必深入瞭解其用途後再行提供以使用，恆係吾人日常生活
    經驗與事理。且金融帳戶為個人理財之工具，申請開設金融
    帳戶並無任何特殊之限制，一般民眾皆可以存入最低開戶金
    額之方式申請開戶，一個人可以在不同之金融機構申請多數
    之存款帳戶使用，並無何困難，此乃眾所周知之事實，則依
    一般人之社會生活經驗，苟見非親非故之人不以自己名義申
    請開戶，反而以出價蒐購或租用之方式向他人蒐集金融機構
    帳戶供己使用，衡情當知悉蒐集金融帳戶者，係將所蒐集之
    帳戶用於從事財產犯罪；況觀諸現今社會上，犯罪集團蒐購
    人頭帳戶，持以作為詐欺取財之事，常有所聞。然被告乙○
    ○竟為貪圖小利，以3 千元之代價將其所申設前開帳戶之存
    摺、金融卡及密碼提供予真實姓名年籍不詳之成年人使用，
    被告乙○○自可預見係供隱瞞其資金流程及行為人身分，以
    從事詐欺取財之財產犯罪，作為收取被害人匯入款項之帳戶
    ，惟其仍將之交付，顯不違背其本意，而具有幫助該詐欺集
    團實行詐欺取財犯罪之幫助意思甚明。綜上所述，本件事證
    明確，被告乙○○犯行洵堪認定，應予依法論科。
三、刑法及刑法施行法部分條文業經修正公布，並均於95年7 月
    1 日施行。修正後刑法第2 條第1 項之規定，係規範行為後
    法律變更所生新舊法律比較適用之準據法，於修正後刑法施
    行後，應適用修正後刑法第2 條第1 項規定之從舊從輕之原
    則為比較；修正後刑法第2 條第2 項，則為同條第1 項之特
    別規定，於修正後刑法施行後，關於非拘束人身自由之保安
    處分，應依修正後刑法第2 條第2 項之規定，適用裁判時之
    法律。又修正後刑法第35條，乃刑之重輕之法定次序與標準
    ，應適用裁判時之修正後刑法第35條之規定。修正後刑法第
    2 條第1 項係採從舊從輕原則，適用最有利於行為人之法律
    。比較時應就罪刑有關之共犯、未遂犯、連續犯、牽連犯、
    結合犯，以及累犯加重，自首減輕暨其他法定加減原因（如
    身分加減）與加減例等一切情形，綜其全部之結果而為比較
    。關於易科罰金之折算標準、易服勞役之折算標準及期限、
    罰金與死刑是否併予執行、多數有期徒刑定應執行之刑時之
    最高刑期之限制等之修正，事涉行為人易刑折算標準金額之
    多寡與期限之長短及定執行刑時能否就罰金刑併予執行或有
    期徒刑定應執行之刑時最高度之限制，應依修正後刑法第2
    條第1 項規定，適用最有利於行為人之法律。拘束人身自由
    之保安處分，並非屬修正後刑法第2 條第2 項規定應適用裁
    判時法之範圍，除有特別規定者外，應依修正後刑法第2 條
    第1 項規定，適用最有利於行為人之法律。從刑附屬於主刑
    ，除法律有特別規定者外，依主刑所適用之法律。惟如無有
    利或不利情形，即新舊法處罰之輕重相同，無比較適用之問
    題，非修正後刑法第2 條第1 項所指法律有變更，即無修正
    後刑法第2 條第1 項之適用，應依一般法律適用原則，適用
    裁判時法。惟如逕行適用行為時法，因結果並無不同，對判
    決不生影響，上訴審毋庸撤銷改判（以上參考最高法院95年
    5 月23日刑事庭第8 次會議決議95年11月7 日第21次刑事庭
    會議紀錄及最高法院24年上字第4634號、24年上字第5292號
    、27年上字第2615號判例）。本件被告行為後法律有變更，
    關於法定罰金刑最低度部分，由修正前刑法第33條第5 款規
    定為銀元1 元以上，依罰金罰鍰提高標準條例第1 條前段提
    高10倍為銀元10元（折算為新台幣30元）以上，修正後刑法
    第33條第5 款則修正為新台幣1 千元以上，以百元計算；就
    幫助犯部分，由修正前之幫助他人犯罪者，為從犯，修正為
    幫助他人實行犯罪行為者，為幫助犯；就罰金刑之加重與減
    輕部分，修正前規定罰金刑加、減輕僅加、減輕其最高度，
    最低度毋庸加、減，修正後之規定則就最高度及最低度同加
    、減之；就累犯部分，由修正前之受有期徒刑之執行完畢，
    或受無期徒刑或有期徒刑一部之執行而赦免後，5 年以內再
    犯有期徒刑以上之罪者，為累犯，累犯之規定，於前所犯罪
    依軍法或於外國法院受裁判者，不適用之，修正為受徒刑之
    執行完畢，或一部之執行而赦免後，5 年以內故意再犯有期
    徒刑以上之罪者，為累犯，第98條第2 項關於因強制工作而
    免其刑之執行者，於受強制工作處分之執行完畢或一部之執
    行而免除後，5 年以內故意再犯有期徒刑以上之罪者，以累
    犯論，而就易科罰金之折算標準部分，由修正前刑法第41條
    第1 項前段規定（得以銀元1 元以上3 元以下折算1 日），
    並依修正前罰金罰鍰提高標準條例第2 條規定提高1 百倍為
    銀元1 百元以上3 百元以下（即新台幣3 百元以上9 百元以
    下）折算1 日，修正後刑法第41條第1 項前段則修正為得以
    新台幣1 千元、2 千元或3 千元折算1 日，裁判時罰金罰鍰
    提高標準條例第2 條並已刪除。本件就罪刑部分，比較行為
    時法與裁判時法，關於罰金刑最低度，縱裁判時法得分別依
    累犯與幫助犯加減，加減後之罰金刑最低度，亦較行為時法
    為重，以行為時法有利於被告。綜其全部罪刑之結果而為比
    較，以行為時法有利於被告，應適用行為時法。
四、按幫助犯之成立，主觀上行為人須有幫助故意，客觀上須有
    幫助行為，意即須對於犯罪與正犯有共同之認識，而以幫助
    之意思，對於正犯資以助力，而未參與實施犯罪之行為者而
    言（參照最高法院75年度台上字第1509號、88年度台上字第
    1270號刑事判決意旨）。本件被告乙○○將其前開帳戶存摺
    、提款卡及密碼等物交付姓名年籍不詳之成年男子，供作詐
    欺集團使用，使該詐欺集團作為對被害人甲○○實施詐欺取
    財犯罪之取款工具，顯係基於幫助他人實施詐欺取財犯行之
    故意，且所為顯係詐欺取財罪名之構成要件以外之行為，是
    核被告乙○○所為，係犯刑法第30條第1 項前段、第339 條
    第1 項之幫助詐欺罪。被告前有如事實欄所述之犯罪科刑及
    執行情形，此有臺灣高等法院被告前案紀錄表1 份在卷可稽
    ，其於上開有期徒刑執行完畢後，5 年以內再故意犯本罪，
    應依刑法第47第1 項條規定論以累犯，並加重其刑。又被告
    僅係基於幫助詐欺取財意思，並僅提供該帳戶之存摺、提款
    卡，並告知密碼，供為贓款匯入、提領之帳戶，係提供詐欺
    取財構成要件以外之助力，為詐欺取財罪之幫助犯，並依刑
    法第30條第2 項規定，依法減輕其刑，其同有加重及減輕事
    由，並依法先加而後減之。爰審酌被告乙○○提供其前開帳
    戶之存摺、提款卡，並告知密碼，幫助該上開正犯作為詐欺
    取財款項匯入、提領之用，該正犯施詐使被害人交付之金額
    ，並均已由正犯提領，犯罪動機及被告犯後坦認犯行而態度
    良好與其素行等一切情狀，量處如主文所示之宣告刑，並諭
    知易科罰金之折算標準，以資懲儆。末查被告犯罪後，中華
    民國九十六年罪犯減刑條例業已制定，經總統於96年7 月4
    日公布，並自同年月16日起生效施行，核本件被告之犯罪時
    間、罪名等項，均合於該條例第3 條所定之減刑條件，且未
    具備同條例第5 條所定不得減刑之情事，應依該減刑條例第
    2 條第1 項第3 款之規定，減其宣告刑2 分之1 ，並諭知易
    科罰金之折算標準。至被告乙○○所交付供詐欺集團使用之
    存摺、提款卡等物，雖係被告乙○○提供充為幫助該詐欺集
    團行騙所用，惟存摺、提款卡依銀行與客戶之契約，係由銀
    行提供予客戶使用，客戶結清帳戶時須將存摺及提款卡繳回
    ，而客戶如有留存存摺必要時，則由銀行於該存摺註記作廢
    等字樣後，客戶始得留存等情觀之，銀行存摺及提款卡在銀
    行尚未作廢前，其所有權應仍屬銀行所有，自不得宣告沒收
    ，附此敘明。
據上論斷，應依刑事訴訟法第449 條第2 項、第3 項，刑法第2
條第1 項前段、第339 條第1 項、第30條、第47條第1 項，修正
前刑法第33條第5 款、第41條第1 項前段，刑法施行法第1 條之
1 第1 項、第2 項前段，修正前罰金罰鍰提高標準條例第2 條，
中華民國九十六年罪犯減刑條例第2 條第1 項第3 款、第7 條、
第9 條，逕以簡易判決處刑如主文。
中    華    民    國    98    年    8     月    24    日
                  刑事第七庭    法  官  連雅婷
以上正本證明與原本無異
如不服本判決，應於判決送達後10日內，向本院提出上訴狀。
                                書記官  張尹嫚
中    華    民    國    98    年    8     月    31    日
本件附錄法條：
中華民國刑法第339 條（普通詐欺罪）
意圖為自己或第三人不法之所有，以詐術使人將本人或第三人之
物交付者，處5 年以下有期徒刑、拘役或科或併科1 千元以下罰
金。
以前項方法得財產上不法之利益或使第三人得之者，亦同。
前二項之未遂犯罰之。


司法院資訊處製作；財團法人民間司法改革基金會備份。
